【裁判字號】    98,訴,192
【裁判日期】    980219
【裁判案由】    違反毒品危害防制條例
【裁判全文】
台灣彰化地方法院刑事判決                98年度訴字第192號
公  訴  人  臺灣彰化地方法院檢察署檢察官
被      告  甲○○
上列被告因違反毒品危害防制條例案件，經檢察官提起公訴（97
年度毒偵字第4443號），本院依簡式審判程序判決如下：
    主  文
甲○○施用第壹級毒品，累犯，處有期徒刑壹年貳月。
    事  實
一、甲○○前有違反麻醉藥品管理條例、肅清煙毒條例、偽造文
    書等之犯罪記錄，又於民國89年間，因施用毒品案件，經本
    院裁定送觀察、勒戒後，因認有繼續施用毒品傾向，經本院
    另以裁定令入戒治處所施以強制戒治，嗣於民國90年4月18
    日停止戒治，並交付保護管束，於90年11月13日保護管束期
    滿未經撤銷，視為強制戒治期滿，並由台灣彰化地方法院檢
    察署檢察官於90年11月29日，以90年度戒毒偵字第1645、16
    46號為不起訴處分。復因施用第一級毒品及第二級毒品案件
    ，經本院於94年3月31日，以94年度訴字第317號判處有期徒
    刑1年及8月，應執行有期徒刑1年6月，經上訴駁回確定。再
    因施用第一級毒品及第二級毒品案件，經本院於94年11月24
    日，以94年度訴字第1950號判處有期徒刑1年2月及10月，應
    執行有期徒刑1年10月確定，兩案接續入監執行後，其間歷
    減刑，而於97年2月1日因減刑縮短刑期執行完畢。詎仍不知
    戒除毒癮，復基於施用第一級毒品海洛因之犯意，於97年11
    月2日23時許，在彰化縣大村鄉友人住處，以針筒注射之方
    式，施用第一級毒品海洛因1次（針筒已因丟棄而滅失）。
    嗣因其係列管之毒品人口，為警於97年11月3日上午10時30
    分許，在彰化縣大村鄉美港村美港橫巷口盤查，經採集其尿
    液送驗結果，可待因及嗎啡均呈陽性反應而悉上情。
二、案經彰化縣警察局員林分局報告台灣彰化地方法院檢察署檢
    察官偵查起訴。
    理  由
一、本件被告所犯係死刑、無期徒刑、最輕本刑為3 年以上有期
    徒刑以外之罪，其於準備程序就前揭被訴事實為有罪之陳述
    ，經受命法官告知簡式審判程序之旨，並聽取其與公訴人之
    意見後，本院認無不得或不宜改依簡式審判程序進行之處，
    爰依刑事訴訟法第273 條之1 第1 項、第284 條之1 ，裁定
    本案由受命法官獨任進行簡式審判程序，合先敘明。
二、上開事實，業據被告甲○○於本院行準備程序及審理程序時
    均坦承不諱，且其於97年11月3日為警採集之尿液，經送鑑
    驗結果，確均呈嗎啡、可待因陽性反應，此有彰化縣警察局
    員林分局委託檢驗尿液代號與真實姓名對照認證單及詮昕科
    技股份有限公司97年11月14日編號7Ｂ060215號濫用藥物尿
    液檢驗報告1紙附卷可稽，足認被告之自白應與事實相符，
    洵堪採信。
三、按犯毒品危害防制條例第10條施用第1 、2 級毒品之罪者，
    檢察官應先聲請法院裁定將被告令送勒戒處所觀察、勒戒，
    經觀察、勒戒後，認無繼續施用毒品傾向者，應即釋放，並
    為不起訴之處分或不付審理之裁定；認有繼續施用毒品傾向
    者，應由檢察官裁定聲請法院裁定令入戒治處所施以強制戒
    治，且經觀察、勒戒或強制戒治執行完畢釋放後，5 年內再
    犯第10條之罪，檢察官應依一般刑事訴訟程序予以起訴論罪
    科刑，此觀諸毒品危害防制條例第20條第1 項、第2 項、第
    23條第2 項前段規定自明。次按修正毒品危害防制條例就施
    用毒品者，僅於「初犯」及「5 年後再犯」二種情形，有其
    追訴條件之限制，即須於初犯經觀察、勒戒或強制戒治釋放
    後，5 年內均無施用毒品之行為，始能認其前所實施之觀察
    、勒戒或強制戒治已足遮斷毒癮，而得於5 年後再犯時，再
    予適用初犯之規定，重行觀察、勒戒等程序；倘5 年內已經
    再犯，被依法追訴處罰，縱其第3 次（或第3 次以上）施用
    毒品之時間在初犯釋放5 年以後，即與「5 年後再犯」之情
    形有別，且因已於「5 年內再犯」，顯見其再犯率甚高，原
    實施觀察、勒戒或強制戒治，已無法收其實效，而無5 年戒
    斷期之存在，自無再經觀察、勒戒及強制戒治之必要，應由
    檢察官逕行起訴（最高法院95年度台非字第59號判決、95年
    度台非字第65號判決及95年度第7次刑事庭會議決定足資參
    照）。經查，本件被告前因施用毒品案件，經本院裁定送觀
    察、勒戒後，認有繼續施用毒品之傾向，再由本院裁定令入
    戒治處所施以強制戒治1年，迄於90年4月18日停止戒治釋放
    ，所餘期間付保護管束，經保護管束期滿未經撤銷，而由檢
    察官為不起訴處分；復於前開強制戒治執行完畢釋放後5年
    內之94年間，因施用毒品案件，經本院判處有期徒刑確定等
    情，已如前述，有其臺灣高等法院被告前案紀錄表、臺灣彰
    化地方法院檢察署刑案資料查註紀錄表各1份附卷可參。揆
    諸前開最高法院判決，因被告在90年後之5年內，業有施用
    毒品之犯行，則本次被告於97年間再次施用毒品，即與5 年
    後再犯之情形有別，自應逕行起訴，而由本院依法予以論科
    。
四、查海洛因為毒品危害防制條例第2 條第2 項所明定之第1 級
    毒品，是核被告所為，係犯同條例第10條第1 項之施用第1
    級毒品罪。被告為施用毒品而持有該級毒品並進而施用，其
    持有之低度行為應為施用之高度行為所吸收，不另論持有毒
    品之罪。又被告前於94年間因施用毒品案件，經本院先後判
    處應執行有期徒刑1年6月及1年10月確定，經接續執行，其
    間並獲減刑，甫於97年2月1日縮短刑期執行完畢等情，有其
    臺灣高等法院被告前案紀錄表、臺灣彰化地方法院檢察署刑
    案資料查註紀錄表各1份在卷可按，其於受有期徒刑執行完
    畢後5年內，故意再犯本件最輕本刑為有期徒刑以上之罪，
    為累犯，應依刑法第47條第1項之規定，加重其刑。爰審酌
    被告前有多項犯罪記錄，素行不佳，其歷經觀察、勒戒及戒
    治程序後，仍未能徹底戒絕毒品，顯見意志不堅，有失政府
    制定毒品危害防制條例之立法美意，本不宜寬貸，惟念其施
    用毒品乃自戕一己之身體健康，尚未害及他人，且犯後坦承
    犯行，暨其智識程度、生活狀況等一切情狀，量處如主文所
    示之刑，以示懲戒。至被告施打毒品所用之注射針筒，已為
    被告丟棄而滅失，此據被告供明在卷，無從併予宣告沒收，
    附此敘明。
據上論斷，應依刑事訴訟法第273 條之1 第1 項、第299 條第1
項前段，毒品危害防制條例第10條第1 項，刑法第11條前段、第
47條第1 項，判決如主文。
本案經檢察官蔡曉崙到庭執行職務。
中    華    民    國    98    年    2    月    19     日
                  刑事第九庭    法      官  葛永輝
以上正本證明與原本無異。
如不服本判決應於收受判決後10日內向本院提出上訴書狀，並
應敘述具體理由。其未敘述上訴理由者，應於上訴期間屆滿後
20日內向本院補提理由書(均須按他造當事人之人數附繕本)
「切勿逕送上級法院」。
中    華    民    國    98    年    2    月    19     日
                                書  記  官  黃幼華
附錄本案論罪科刑法條全文：
毒品危害防制條例第10條
施用第一級毒品者，處 6 月以上 5 年以下有期徒刑。
施用第二級毒品者，處 3 年以下有期徒刑。


司法院資訊處製作；財團法人民間司法改革基金會備份。
